
title: "Internações Hospitalares em MG (Jan-Jul 2025)"
author: "SUSBot"
date: "`r Sys.Date()`"
output: 
  html_document:
    toc: true
    toc_depth: 3
    theme: bootstrap
    code_folding: hide
    df_print: paged
    fig_width: 10
    fig_height: 6
---

## Introdução e Objetivos

Este relatório apresenta os dados de internações hospitalares do SUS em Minas Gerais, no período de janeiro a julho de 2025. O objetivo é preparar uma base consolidada, enriquecida com informações auxiliares (municípios, procedimentos, CNES), pronta para análises epidemiológicas.

## Setup

```{r setup, include=FALSE}
knitr::opts_chunk$set(
  echo = TRUE,
  warning = FALSE,
  message = FALSE,
  fig.align = "center"
)

library(microdatasus)
library(tidyverse)
library(DT)
library(plotly)
library(knitr)
library(kableExtra)
library(writexl)
```

## Importação e Processamento dos Dados SIH

```{r import-sih}
# Baixar dados de internações (SIH-RD) para MG, de jan a jul de 2025
dados_raw <- fetch_datasus(
  year_start = 2025,
  year_end = 2025,
  month_start = 1,
  month_end = 7,
  uf = "MG",
  information_system = "SIH-RD"
)

# Processar dados com nomes legíveis
internacoes_2025 <- process_sih(
  data = dados_raw,
  municipality_data = FALSE # vamos unir manualmente depois
)





```

```{r}
internacoes_2025 <- dados_raew
```


## Seleção e Renomeação das Colunas

```{r renomear}
df_legivel <- internacoes_2025 %>%
  select(
    UF_ZI,
    ESPEC,
    CGC_HOSP,
    N_AIH,
    MUNIC_RES,
    NASC,
    SEXO,
    UTI_MES_TO,
    PROC_SOLIC,
    PROC_REA,
    VAL_SH,
    VAL_SP,
    VAL_TOT,
    DT_INTER,
    DT_SAIDA,
    DIAG_PRINC,
    DIAG_SECUN,
    NAT_JUR,
    MUNIC_MOV,
    IDADE,
    DIAS_PERM,
    MORTE,
    CID_NOTIF,
    CBOR,
    CNES,
    CNPJ_MANT,
    CID_ASSO,
    CID_MORTE,
    COMPLEX,
    RACA_COR,
    ETNIA
  ) %>%
  rename(
    UF_Residencia = UF_ZI,
    Especialidade = ESPEC,
    CGC_Hospital = CGC_HOSP,
    Numero_AIH = N_AIH,
    Municipio_Residencia = MUNIC_RES,
    Data_Nascimento = NASC,
    Sexo = SEXO,
    Dias_UTI_Mes = UTI_MES_TO,
    Procedimento_Solicitado = PROC_SOLIC,
    Procedimento_Realizado = PROC_REA,
    Valor_SH = VAL_SH,
    Valor_SP = VAL_SP,
    Valor_Total = VAL_TOT,
    Data_Internacao = DT_INTER,
    Data_Saida = DT_SAIDA,
    Diagnostico_Principal = DIAG_PRINC,
    Diagnostico_Secundario = DIAG_SECUN,
    Natureza_Juridica = NAT_JUR,
    Municipio_Atendimento = MUNIC_MOV,
    Idade = IDADE,
    Dias_Permanencia = DIAS_PERM,
    Morte = MORTE,
    CID_Notificacao = CID_NOTIF,
    Codigo_Bronze = CBOR,
    Codigo_CNES = CNES,
    CNPJ_Mantenedora = CNPJ_MANT,
    CID_Associado = CID_ASSO,
    CID_Morte = CID_MORTE,
    Complexidade = COMPLEX,
    Raca_Cor = RACA_COR,
    Etnia = ETNIA
  )
```

## Join com Tabelas Auxiliares

```{r joins}
# Tabela de municípios (já disponível no pacote)
data("tabMun")

tabMun <- tabMun %>% mutate(munResCod = as.character(munResCod))

df_legivel <- df_legivel %>%
  left_join(tabMun, by = c("Municipio_Residencia" = "munResCod")) %>%
  rename(Nome_Municipio_Residencia = munResNome)

df_legivel <- df_legivel %>%
  left_join(tabMun, by = c("Municipio_Atendimento" = "munResCod")) %>%
  rename(Nome_Municipio_Atendimento = munResNome)

# Tabela SIGTAP (procedimentos)
#sigtap <- fetch_sigtab()

df_legivel <- df_legivel %>%
  left_join(sigtap, by = c("Procedimento_Realizado" = "COD")) %>%
  rename(Nome_Procedimento_Realizado = nome_proced)

df_legivel <- df_legivel %>%
  left_join(sigtap, by = c("Procedimento_Solicitado" = "COD")) %>%
  rename(Nome_Procedimento_Solicitado = nome_proced)

# Tabela CNES (estabelecimentos de saúde)
#cnes_info <- fetch_cadger()

df_legivel <- df_legivel %>%
  left_join(cnes, by = c("Codigo_CNES" = "CNES")) %>%
  rename(Nome_Estabelecimento = FANTASIA)

df_legivel <- df_legivel %>% rename(CBO = Codigo_Bronze)

```

```{r}
df_final <- df_legivel %>%
select(
UF_Residencia,
Municipio_Residencia,
Municipio_Atendimento,
#Nome_Municipio_Residencia,
#Nome_Municipio_Atendimento,
Codigo_CNES,
Nome_Estabelecimento,
CGC_Hospital,
CNPJ_Mantenedora,
Numero_AIH,
Data_Internacao,
Data_Saida,
Dias_Permanencia,
Dias_UTI_Mes,
Especialidade,
Natureza_Juridica,
Complexidade,
Procedimento_Solicitado,
Nome_Procedimento_Solicitado,
Procedimento_Realizado,
Nome_Procedimento_Realizado,
Valor_SH,
Valor_SP,
Valor_Total,
Diagnostico_Principal,
Diagnostico_Secundario,
CID_Associado,
CID_Notificacao,
CID_Morte,
Sexo,
Idade,
Data_Nascimento,
Raca_Cor,
Etnia,
Morte,
CBO
)


write.csv(df_final, "dados_preliminares.csv")
```

```{r}
## CIDS

CID_10_SUBCATEGORIAS <- read_csv2("CID-10-SUBCATEGORIAS.CSV", escape_double = FALSE, trim_ws = TRUE, fileEncoding = "UTF-8")


df_final <- df_final %>% left_join(CID_10_SUBCATEGORIAS, by = c("Diagnostico_Principal" = "SUBCAT")) %>%
select(
  UF_Residencia,
  Nome_Municipio_Residencia,
  Nome_Municipio_Atendimento,
  Codigo_CNES,
  Nome_Estabelecimento,
  CGC_Hospital,
  CNPJ_Mantenedora,
  Numero_AIH,
  Data_Internacao,
  Data_Saida,
  Dias_Permanencia,
  Dias_UTI_Mes,
  Especialidade,
  Natureza_Juridica,
  Complexidade,
  Procedimento_Solicitado,
  Nome_Procedimento_Solicitado,
  Procedimento_Realizado,
  Nome_Procedimento_Realizado,
  Valor_SH,
  Valor_SP,
  Valor_Total,
  Diagnostico_Principal,
  Nome_Diagnostico_Principal = DESCRICAO.x,
  Diagnostico_Secundario,
  CID_Associado,
  CID_Notificacao,
  CID_Morte,
  Sexo,
  Idade,
  Data_Nascimento,
  Raca_Cor,
  Etnia,
  Morte
) 


```

```{r}

df_final <- df_final %>%
  mutate(
    Complexidade_Nivel = case_when(
      Complexidade == "01" ~ "Baixa",
      Complexidade == "02" ~ "Média",
      Complexidade == "03" ~ "Alta",
      TRUE ~ "Não definido"
    ),
    Raca_Cor_Nome = case_when(
      Raca_Cor == "01" ~ "Branca",
      Raca_Cor == "02" ~ "Preta",
      Raca_Cor == "03" ~ "Parda",
      Raca_Cor == "04" ~ "Amarela",
      Raca_Cor == "05" ~ "Indígena",
      Raca_Cor == "09" ~ "Ignorado",
      TRUE ~ "Não definido"
    )
  )

df_final_utf8 <- df_final %>%
  mutate(across(where(is.character), ~ enc2utf8(.)))

library(dplyr)

df_corrigido <- df_final %>%
  mutate(
    across(
      .cols = where(is.character),          # Seleciona todas as colunas do tipo character
      .fns = ~ iconv(., from = "ISO-8859-1", to = "UTF-8")  # Converte de ISO-8859-1 para UTF-8
    )
  )


Encoding(df_final$Nome_Municipio_Residencia) <- "UTF-8"



write_xlsx(df_final, "dados_dashboard_sus.xlsx")

write.csv(df_final, "dados_dashboard_sus.csv")

write.csv(df_final_utf8, file = "internacoes_MG_2025_corrigido.csv", row.names = FALSE, fileEncoding = "UTF-8")

write.csv(df_final_utf8 %>% head(1000), file = "amostra.csv", row.names = FALSE, fileEncoding = "UTF-8")


```


## Conclusão

O presente relatório preparou uma base de dados com internações em Minas Gerais, com variáveis já limpas, nomeadas e enriquecidas com dados auxiliares. Este dataset está pronto para análises descritivas, temporais e espaciais, conforme interesse epidemiológico.

---
```{r}

iconv(df_final$Nome_Municipio_Residencia, from = "UTF-8", to = "UTF-8")

```

```{r}

df_final %>% filter(Codigo_CNES == "3698548") %>% pull(Raca_Cor) %>% table()



```

